臺灣高等法院刑事判決　　　　　　 94年度上更(二)字第141號
上　訴　人
即　被　告　乙○○
　　　　　　　　　　　巷25號.
指定辯護人　本院公設辯護人丙○○
上列上訴人因違反槍砲彈藥刀械管制條例等案件，不服臺灣新竹
地方法院91年度訴字第303號，中華民國92年6月20日第一審判決
（起訴案號：臺灣新竹地方法院檢察署90年度偵字第6028號），
提起上訴，本院判決後，經最高法院第二次發回，本院判決如下
：
    主  文
原判決關於乙○○部分撤銷。
乙○○意圖使犯人隱避而頂替，處有期徒刑柒月。
扣案捷克ＣＺ７５型式手槍一枝（槍枝管制編號：000000
0000）沒收。
    事  實
一、緣余進長明知未經許可不得持有具殺傷力之槍彈，竟仍於民
    國八十八年十一月後之不詳時間，自姓名年籍不詳之人處，
    收受寄藏具有殺傷力之捷克ＣＺ七五型手槍一枝（槍枝管制
    編號：0000000000號）及子彈三顆，而持有之，
    並於九十年十月十日晚上十時四十分許，攜帶前開槍彈，與
    原不知情之乙○○及姓名年籍不詳之成年男女約八、九人，
    至位於新竹縣竹北市○○里○○路（起訴書誤載為長春路，
    應予更正）二段一九六號之「６６６飲食店」（即六六六茶
    ＴＶ地下酒家，下稱六六六酒家）Ａ１包廂內唱歌消費。嗣
    余進長酒後不滿意當日該店服務人員，即取出預藏之槍彈，
    以加害他人生命、身體之意，恐嚇該酒家內員工，並持前開
    所寄藏之槍彈，分別於Ａ１包廂內擺放電視之牆壁上方、包
    廂外寫有「夜夜歡」字樣之牆壁、大門水泥地面三處各射擊
    一發，致使店內人員心生畏懼後，即與同行之不詳姓名友人
    搭車離去（以上犯行，經本院前審判處有期徒刑七年八月，
    最高法院九十三年台上字第三五八八號判決駁回余進長上訴
    確定在案）。翌日上午，因余進長仍在假釋中，經與乙○○
    商量後，乙○○考量余進長尚有家室須負擔家中經濟、及前
    開假釋中之情，竟基於隱避犯人余進長之意圖，願出面頂替
    ，為使警方信其事，乃協商由乙○○交槍，遂在臺北縣鶯歌
    鎮某處，由余進長處將前揭槍枝交付乙○○，乙○○即基於
    將之交予警方以落實頂替之意，而先將槍枝放置新竹縣竹北
    市○○里○○路○段三二九巷二五號住處後方草叢。嗣於同
    年十月十二日下午，余進長經由其弟余進良與臺北市中山分
    局警備隊警員甲○○連絡後，帶同乙○○向甲○○佯稱：乙○○為持槍並開槍者，而頂替余進長之犯行，甲○○即與新
    竹縣警察局竹北分局警員丁○○聯繫，約定投案時間，嗣於
    九十年十月十三日中午十二時許，乙○○帶同新竹縣警察局
    竹北分局警員丁○○等人，至其住處後方，並指草叢某區域
    （約一公尺範圍內）有槍，警方遂在該處將槍取出，同年十
    二月五日經檢察官帶同余進長與乙○○至現場模擬當日情形
    ，再經訊問後，乙○○始供出頂替之實情。
二、案經新竹縣警察局竹北分局報請臺灣新竹地方法院檢察署檢
    察官偵查起訴。
    理  由
一、訊據上訴人即被告乙○○坦承頂替犯行（原審卷第二三０頁
    、上訴字卷第一二０頁、更一卷第六十三頁，本院卷第二三
    頁），亦核與證人余進長供述大致相符，且經證人甲○○、
    丁○○等證述在卷，足認其自白與事實相符，堪予採信，此
    外余進長確犯有事實欄所載之罪，有本院前審判決及最高法
    院九十三年台上字第三五八八號判決在卷可參，事證明確，
    被告犯行洵堪認定。
二、核被告所為，係犯刑法第一百六十四條第二項頂替罪。另本
    案雖係余進長於九十年十月十二日，帶同被告乙○○向警員
    甲○○，陳述欲頂替余進長前開槍擊之犯行，嗣經檢察官帶
    同余進長及乙○○至藏槍現場模擬取出槍枝情形，再為詢問
    後，乙○○始供出頂替等情，惟案發翌日即九十年十月十一
    日凌晨，六六六酒家內服務人員，即已向鳳岡派出所員警陳
    述本案經過及開槍者余進長之特徵，並於嗣後指訴余進長照
    片，有證人林素芸、黃寶瑩、涂美萍、呂淑娟、呂佩如、涂
    美丹、張達成等人於案發現場親見余進長開槍並證述在卷（
    見偵查卷第二十二頁反面、第二十四頁、第二十五頁反面、
    第二十八頁、第三十頁、第三十一頁、第三十三頁、第三十
    五頁反面、第三十七頁反面、第三十九頁）；而案發翌日即
    九十年十月十一日凌晨四時許，竹北分局並因此而搜索余進
    良位於竹北市○○里○鄰○○路○段六八二號之住處，並於
    同日上午六時三十分許就本案詢問余進長，有受搜索同意書
    及警詢筆錄附卷可稽（見偵查卷第四十頁至第四十二頁）；
    而被告乙○○亦於原審供承係因檢察官發現其替余進長頂罪
    方始自白（見原審卷第五十三頁），則於證人任遠程於九十
    年十月十一日，接獲余進長之弟余進良電話，告知余進長情
    形，及同年月十二日余進長、乙○○至任遠程處，並於同年
    月十三日三人同至竹北分局時，本案犯罪事實、可疑嫌犯，
    均已為鳳岡派出所員警知悉，是乙○○嗣後供出頂替槍擊等
    情，並不符合自首之規定，合予敘明。
三、公訴人認被告另犯九十四年一月修正前之槍砲彈藥刀械管制
    條例第十一條第四項（即修正後第七條第四項）寄藏槍枝罪
    乙節，被告辯稱：未曾持有該槍枝，會向警方說藏槍地點，
    是余進長事先告訴伊等語，經查：
  扣案手槍一枝經內政部警政署刑事警察局鑑定，認係捷克Ｃ
    Ｚ廠製一九四五型口徑六．三五ｍｍ制式半自動手槍，槍管
    內具陸條右旋來復線，機械性能良好，可擊發子彈，確係具
    殺傷力之管制槍枝（槍枝管制編號：0000000000
    號），有該局九十年十月二十四日刑鑑字第二０四四０六號
    鑑驗通知書一紙附卷可稽（偵卷第八十九頁）。確係管制槍
    枝無訛。
  被告雖辯稱：未曾拿系爭槍枝乙節，然被告於偵查及原審，
    均供稱槍枝乃余進長於槍擊案發生後翌日，在車上交付槍枝
    ，其將之藏放於住處後面水溝旁之樹底下（偵查卷第一三０
    頁反面、第一三五、一三六頁、原審卷第五十二頁），核與
    余進長供述相符（偵查卷第一三一頁、原審卷第二十七頁）
    且證人林順德即綽號「阿德」之人於偵查中供稱當日曾載被
    告至鶯歌找余進長，及余進長供述會面處所為鶯歌鎮相符（
    偵查卷弟一七０頁、第一七一頁）；再者取槍地點確係水溝
    旁樹林間，有現場照片在卷可參（偵卷第四六至四八頁），
    且查獲當日係被告帶同警員取槍，亦經證人即警員甲○○、
    丁○○於原審結證明確在卷（原審卷第七十五頁、第九十三
    頁、第九十九頁）。按之常理，扣案槍枝若非被告所放置，
    豈能為詳細之供述，並帶同警員至難以辨識之草叢中取出槍
    枝？是被告事後辯稱：從未持有、藏放槍枝，係余進長告知
    藏槍地點等語，及余進長事後附合被告說詞，與上開證據不
    符，無非飾卸及迴護之詞，均不足採。顯見被告雖非以寄藏
    之意收受扣案槍枝，惟確曾拿有該槍。
  被告固未經許可持有槍枝，惟辯稱：目的係要將槍枝交予警
    方等語，觀諸被告確於得到槍枝翌日，即帶同警方取得槍枝
    ，堪認所辯，尚有依據。則其拿該槍，難認係為自己持有或
    寄藏之意思，且其目的係交與警方，尚非無正當原因，而其
    交槍時間，尚難認遲疑或過長，蓋其間尚有與警方聯繫之時
    間，此猶如拾獲槍枝送交警方，其持有，固未經許可，惟不
    能認係為自己持有之意思，亦不能認無正當原因，進而認有
    何不法，遽以非法持有槍枝罪責相繩。本件，雖被告持槍目
    的：夾雜交槍予警方及頂替犯人二項，有方法目的關係，惟
    目的不法，並不能影響或推論其方法亦屬不法，從而被告固
    犯頂替罪，然不能因此及否定其交槍予警方之正當性。綜上
    所述，公訴人認被告涉有寄藏槍枝罪嫌，尚有誤會，惟公訴
    人認此部分，與前揭論罪科刑部分，有牽連犯之裁判上一罪
    關係，爰不另為無罪諭知。
四、原審以事證明確，予以論罪科刑，固非無見，惟誤認被告亦
    犯寄藏手槍罪，尚有未洽，被告上訴意旨就此為指摘，為有
    理由，自應由本院將原判決該部分予以撤銷改判。爰審酌被
    告係在頂替他人犯行、犯罪手段、及其品行、生活狀況、與
    犯罪所生損害、及犯後態度等一切情狀，量處如主文第二項
    所示之刑。扣案之捷克ＣＺ７５型式手槍一枝（槍枝管制編
    號：0000000000），係違禁物，雖被告此部分，
    不另為無罪諭知，惟公訴人已聲請沒收，自應依刑法第三十
    八條第一項第一款規定宣告沒收之。
據上論斷，應依刑事訴訟法第三百六十九條第一項前段、第三百
六十四條、第二百九十九條第一項前段、刑法第一百六十四條第
一、二項、第三十八條第一項第一款，罰金罰鍰提高標準條例第
一條，判決如主文。
本案經檢察官鄭龍照到庭執行職務。
中　　華　　民　　國　　94　　年　　5　　月　　17 　日
　　　　　　　　　刑事第二十一庭  審判長法　官溫耀源
　　　　　　　　　　　　　　　　　  　  法　官吳  燦
　　　　　　　　　　　　　　　　　　    法　官周政達
以上正本證明與原本無異。
被告不得上訴。
檢察官如不服本判決，應於收受送達後十日內向本院提出上訴書
狀，其未敘述上訴之理由者並得於提起上訴後十日內向本院補提
理由書（均須按他造當事人之人數附繕本）。
                                        書記官陳菊珍
中　　華　　民　　國　　94　　年　　5 　　月　　17　　日
附錄：本案論罪科刑法條全文
刑法第一百六十四條
藏匿犯人或依法逮捕拘禁之脫逃人或使之隱避者，，處二年以下
有期徒刑、拘役或五百元以下罰金。意圖犯前項之罪而頂替者，
亦同。
